【裁判字號】    99,交聲,144
【裁判日期】    990426
【裁判案由】    違反道路交通管理處罰條例聲明異議
【裁判全文】
臺灣臺北地方法院交通事件裁定         99年度交聲字第144號
原處分機關  臺北市政府警察局信義分局
異  議  人
即受處分人  甲○○
上列異議人即受處分人因違反道路交通管理處罰條例案件，對於
臺北市政府警察局信義分局於中華民國99年1 月18日所為之處分
（原處分案號：北市警義交裁字第AEY376776 號）聲明異議，本
院裁定如下：
    主  文
原處分撤銷。
甲○○不罰。
    理  由
一、按法院受理交通事件，準用刑事訴訟法之規定，道路交通管
    理處罰條例第89條前段定有明文。次按犯罪事實應依證據認
    定之，無證據不得認定犯罪事實，並為刑事訴訟法第154 條
    第2 項所明定；而認定犯罪事實所憑之證據，雖不以直接證
    據為限，間接證據亦包括在內；然無論直接或間接證據，其
    為訴訟上之證明，須於通常一般人均不致於有所懷疑，而得
    確信其為真實之程度者，始得據之為有罪之認定，倘其證明
    尚未達到此一程度，而有合理性懷疑之存在時，即應由法院
    諭知被告無罪之判決，復有最高法院76年台上字第4986號判
    例意旨可資參照。從而，法院於審理行為人違反道路交通管
    理處罰條例案件時，如調查證據之結果不足使法院確信行為
    人有原處分所指之事實，而仍有合理懷疑時，法院即應基於
    罪疑唯輕之原則為有利於行為人之解釋，作對行為人有利之
    認定，亦即應撤銷原處分而諭知不罰。
二、本件原處分機關即臺北市政府警察局信義分局認異議人即受
    處分人甲○○於98年12月5 日18時46分許，在臺北市○○路
    （臺北101 大樓前）人行道上手持標語宣導影響行人通行，
    經臺北市政府警察局信義分局三張犁派出所警員魏國雄當場
    取締並掣單舉發。嗣受處分人於舉發通知單上所載應到案日
    期前提出申訴，經原處分機關調查結果，仍認受處分人有前
    述違規行為，原處分機關乃於99年1 月18日，以受處分人有
    違反道路交通管理處罰條例第78條第4 款規定之行為，裁處
    受處分人新臺幣（下同）300元罰鍰。
三、受處分人異議意旨略以：本件據稱違規行為係依道路交通管
    理處罰條例第78條第4 款規定舉發，該條文處罰之行為，主
    觀上必須出於任意，客觀上應足以阻礙交通，惟受處分人手
    持展版靜態呈現法輪功資訊及理念，並無「任意」影響交通
    之意圖，且該人行道為寬約8 公尺之公共開放空間，伊當時
    坐於花壇矮牆上並未阻礙交通，相較於觀光客及候車行人所
    佔用之公共空間，員警之取締有違平等原則、侵害言論自由
    ，再實務上交通部函示對於該款規定之適用案例，與本件情
    形亦顯不相當，為此聲明異議，請求撤銷原處分等語。
四、經查：
  (一)按人行道係指為專供行人通行之騎樓、走廊，及劃設供行人
    行走之地面道路，與人行天橋及人行地下道，道路交通管理
    處罰條例第3條第3款定有明文。次按行人應在劃設之人行道
    行走，在未劃設人行道之道路，應靠邊行走，並不得在道路
    上任意奔跑、追逐、嬉戲或坐、臥、蹲、立，阻礙交通，為
    道路交通安全規則第133 條所明定。再行人在道路上有於交
    通頻繁之道路或鐵路平交道附近任意奔跑、追逐、嬉遊或坐
    、臥、蹲、立，足以阻礙交通之情形者，處新臺幣300 元罰
    鍰，復為道路交通管理處罰條例第78條第4 款所明文規定。
    是違規行為地點須位於交通頻繁之道路或鐵路平交道附近，
    而其行為態樣係任意奔跑、追逐、嬉遊或坐、臥、蹲、立，
    且其行為足以阻礙交通，始該當於該條文之構成要件。
  (二)本件受處分人有於臺北市○○路臺北101 大樓前人行道，手
    持展版標語靜態宣導，為受處分人所不爭執，然是否足以阻
    礙交通，原處分機關與受處分人則有不同之認定。經本院傳
    喚證人即舉發員警魏國雄，其證稱當時因為法輪功在該大樓
    前人行道上面舉牌，當時有3、4個人，因為是該大樓大樓的
    管理員請渠等離開，因為渠等舉牌有影響到行人通行，渠等
    的訴求是要給大陸人士看，所以渠等一直站在那邊，渠等3
    、4 個人舉著牌子站在那邊，人行道不大，只是站在那邊會
    阻礙交通，那裡的人潮很大等語。惟觀諸受處分人所供之違
    規地點照片，該大樓前之人行道為結合大樓前廣場之開放式
    空間，且按照片比例該人行道之寬度約為松智路2 個車道寬
    ，應非屬狹隘。另本院訊問何時可提供蒐證錄影畫面時，證
    人魏國雄證稱伊要回去找，蒐證資料伊有提供給分局等語，
    嗣經本院函請原處分機關提供採證照片或錄音（影）等事證
    ，原處分機關函覆舉發時錄音資料（未拍照存證）已被後續
    錄影資料覆蓋，原資料並未留存，因此檔案損毀無法提供，
    有臺北市政府警察局信義分局99年3月9日北市警信分交字第
    0993 0720800號函及本院99年3月9日公務電話紀錄在卷可憑
    。綜觀卷附資料，蒐證畫面既已滅失，又無其他積極之證據
    足以證明受處分人之前揭行為確有阻礙交通，且受處分人為
    宣揚法輪功理念手持展版立於人行道邊或坐於花壇矮牆，並
    無攔阻行人進行強迫宣傳，則受處分人之上揭行為能否該當
    於該條文之構成要件即有所疑義，應為有利於受處分人之解
    釋。
五、縱上所述，依罪疑為輕原則，自難將此不利益歸諸受處分人
    ，則原處分機關依處罰條例第78條第4款處受處分人罰鍰300
    元，即有未洽。從而，異議人提起本件聲明異議，為有理由
    ，應由本院將原處分撤銷，諭知受處分人不罰，俾資適法。
六、據上論斷，應依道路交通案件處理辦法第20條前段，裁定如
    主文。
中    華    民    國    99    年    4     月    26    日
                  交通法庭  法  官  彭慶文
上正本證明與原本無異。
如不服本裁定，應於裁定送達後5日內向本院提出抗告狀。
                            書記官  陳怡君
中    華    民    國    99    年    4     月    28    日

司法院資訊處製作；財團法人民間司法改革基金會備份。
